臺灣彰化地方法院民事裁定
111年度抗字第69號
抗  告  人  陳肇浩
代  理  人  陳金圍律師
            翁偉倫律師
            張作詮律師
相  對  人  壽米屋企業有限公司

            御稻國際有限公司

上  二  人
法定代理人  余姈靜


上列當事人聲請選任臨時管理人事件，抗告人對於民國111年8月
31日本院111年度司字第2號第一審裁定提起抗告，本院合議庭裁
定如下：
　　主　文
原裁定廢棄。
本件移送臺灣新北地方法院。
　　理　由
一、按公司法所定由法院處理之公司事件，由本公司所在地之法
    院管轄，非訟事件法第171條第1項定有明文。非訟事件法所
    定之管轄雖無「專屬管轄」用語，但因非訟管轄目的在求快
    速解決紛爭及符合公益目的需求，且常涉及第三人權益，其
    管轄有定專屬管轄之必要，此參民國94年1月18日三讀通過
    之非訟事件法第139條修正理由「非訟事件之管轄均為專屬
    管轄」即明。亦即非訟事件法第171條第1項既已就公司事件
    專定以本公司所在地為管轄法院，縱未以法文明定「專屬管
    轄」字樣，仍具專屬管轄之性質（最高法院98年度台抗字第
    38號裁判要旨參照）。又按抗告及再抗告，除本法另有規定
    外，準用民事訴訟法關於抗告程序之規定。第二審法院不得
    以第一審法院無管轄權而廢棄原判決。但違背專屬管轄之規
    定者，不在此限。因第一審法院無管轄權而廢棄原判決者，
    應以判決將該事件移送於管轄法院。非訟事件法第46條、民
    事訴訟法第495條之1、第452條亦有明文。
二、本件抗告人依公司法第108條第4項準用同法第208條之1之規
    定，聲請法院選任相對人之臨時管理人（原審誤列相對人之
    法定代理人亦為相對人），此係依公司法所定由法院處理之
    公司事件，依非訟事件法第171條第1項規定及前開說明，應
    專屬由相對人所在地法院管轄。經查，相對人壽米屋企業有
    限公司設於新北市○○區○○街00○0號2樓、御稻國際有限公司
    設於新北市○○區○○路0段000號5樓之3，此有經濟部商工登記
    公示資料查詢服務列印資料存卷可參（見原審卷一第75-76
    頁）。則揆諸前揭說明，本件應由臺灣新北地方法院專屬管
    轄。詎抗告人竟向無管轄權之本院聲請，已有未合，原審未
    見及此，遽以裁定駁回抗告人之聲請，自有違誤（誤列相對
    人之法定代理人為相對人，亦有違誤）。抗告意旨雖未指摘
    及此，惟管轄之有無為法院應依職權調查之事項，且原審係
    違背專屬管轄之規定，爰依上開說明廢棄原裁定，並將本件
    移送該管轄法院。
三、原裁定及本件抗告之程序費用負擔，應由該管轄法院視本件
    准駁情形一併裁定，附此敘明。
中　　華　　民　　國　　111 　年　　12　　月　　20　　日
                  民事第三庭  審判長法　官  洪榮謙
　　　　　　　　　　　　　　　　　　法　官  林彥宇
　　　　　　　　　　　　　　　　　　法　官  洪堯讚
上為正本係照原本作成。
如不服本裁定，僅得於收受本裁定正本送達後10日內，以適用法
規顯有錯誤為理由，向本院提出再抗告狀（須依相對人人數附具
繕本，及繳納再抗告裁判費新台幣1,000元）。　　　
中　　華　　民　　國　　111 　年　　12　　月　　21　　日
                                    書記官  李盈萩